【裁判字號】    97,台非,574
【裁判日期】    971218
【裁判案由】    違反毒品危害防制條例
【裁判全文】
最高法院刑事判決              九十七年度台非字第五七四號
上  訴  人  最高法院檢察署檢察總長
被      告  甲○○
上列上訴人因被告違反毒品危害防制條例案件，對於台灣高雄地
方法院中華民國九十六年十一月三十日第一審確定判決（九十六
年度訴緝字第一七七號；起訴案號：台灣高雄地方法院檢察署九
十六年度毒偵字第五六四、九七二號），認為部分違背法令，提
起非常上訴，本院判決如下：
    主  文
上訴駁回。
    理  由
非常上訴理由稱：「一、按判決不適用法則或適用不當者，為違
背法令，刑事訴訟法第三百七十八條定有明文。又中華民國九十
六年罪犯減刑條例自中華民國九十六年七月十六日施行。在該條
例施行前，經通緝而未於中華民國九十六年十二月三十一以前自
動歸案接受偵查、審判或執行者，不得依該條例減刑，亦為同上
條例第十六條、第五條所明定。經查本件被告甲○○於上開條例
施行前之九十六年六月十五日，經台灣高雄地方法院以雄院隆行
未緝字第六六八號發布通緝，嗣於上開條例施行後之九十六年十
月十三日經警緝獲並經同上法院以九十六年雄院隆刑未銷字第一
Ｏ五六號撤銷通緝在案，此有各該通緝書、警局移送資料及撤銷
通緝書附卷可稽（見台灣高雄地方法院九十六年度訴字第一二三
九號普通刑案卷第六六頁、同院九十六年度訴緝字第一七七號普
通刑案卷第三頁至第七頁及第四十二頁），足見被告係非自動歸
案，顯與上開規定得減刑之條件不合，不得依法減刑。詎原確定
判決不察，竟依中華民國九十六年罪犯減刑條例相關規定予以減
刑，自有適用法則不當之違背法令。二、案經確定，爰依刑事訴
訟法第四百四十一條、第四百四十三條提起非常上訴，以資糾正
。」等語。
本院按：非常上訴，乃對於審判違背法令之確定判決所設之非常
救濟程序，以統一法令之適用為主要目的。必原判決不利於被告
，經另行判決；或撤銷後由原審法院更為審判者，其效力始及於
被告。此與通常上訴程序旨在糾正錯誤之違法判決，使臻合法妥
適，其目的係針對個案為救濟者不同。兩者之間，應有明確之區
隔。刑事訴訟法第四百四十一條對於非常上訴係採便宜主義，規
定「得」提起，非「應」提起。故是否提起，自應依據非常上訴
制度之本旨，衡酌人權之保障、判決違法之情形及訴訟制度之功
能等因素，而為正當合理之考量。除與統一適用法令有關；或該
判決不利於被告，非予救濟，不足以保障人權者外，倘原判決尚
非不利於被告，且不涉及統一適用法令，即無提起非常上訴之必
要性。亦即，縱有在通常程序得上訴於第三審之判決違背法令情
形，並非均得提起非常上訴。所謂與統一適用法令有關，係指涉
及法律見解具有原則上之重要性者而言。詳言之，即所涉及之法
律問題意義重大而有加以闡釋之必要，或對法之續造有重要意義
者，始克相當。倘該違背法令情形，尚非不利於被告，且業經本
院著有判例、判決或作成決議、決定予以糾正在案，實務上並無
爭議者，對於法律見解並無原則上之重要性或爭議，即不屬與統
一適用法令有關之範圍，殊無反覆提起非常上訴之必要性。檢察
總長如予提起，本院自可不予准許，此為本院最新之見解。次按
中華民國九十六年罪犯減刑條例第十六條及第五條分別規定「本
條例自中華民國九十六年七月十六日施行。」「本條例施行前，
經通緝而未於中華民國九十六年十二月三十一日以前自動歸案接
受偵查、審判或執行者，不得依本條例減刑。」查本件被告甲○
○因犯施用第一級毒品罪，經台灣高雄地方法院於民國九十六年
六月十五日發佈通緝後，為警緝獲到案，同法院始於同年十月二
十三日撤銷通緝，有各該通緝書、警局移送資料及撤銷通緝書在
卷可按，可見並非自動歸案。揆之上開規定，應不得予以減刑甚
明，乃原判決除宣告處有期徒刑一年二月外，竟另適用上開減刑
條例減為有期徒刑七月，顯屬於法有違。案經確定，非常上訴意
旨執以指摘，雖非無據，但衡酌原裁定結果尚非不利於被告，且
於法律見解之統一，欠缺原則上之重要性，客觀上難認有給予非
常救濟之必要性，自應認本件非常上訴為無理由，予以駁回。
據上論結，應依刑事訴訟法第四百四十六條，判決如主文。
中    華    民    國  九十七  年   十二   月   十八   日
                      最高法院刑事第十一庭
                          審判長法官  花  滿  堂
                                法官  黃  正  興
                                法官  陳  東  誥
                                法官  林  錦  芳
                                法官  洪  昌  宏
      本件正本證明與原本無異
                                      書  記  官
中    華    民    國  九十七  年   十二   月  二十五  日
                                                      Ｑ


司法院資訊處製作；財團法人民間司法改革基金會備份。
